【裁判字號】    99,簡上,185
【裁判日期】    991116
【裁判案由】    詐欺
【裁判全文】
臺灣屏東地方法院刑事判決             99年度簡上字第185號
上  訴  人  臺灣屏東地方法院檢察署檢察官
被      告  甲○○
上列上訴人因被告詐欺案件，不服本院99年度簡字第1105號中華
民國99年6 月28日第一審簡易判決（聲請簡易判決處刑案號：99
年度偵字第4473號），提起上訴，本院管轄之第二審合議庭判決
如下：
    主  文
原判決撤銷。
甲○○犯幫助詐欺取財罪，累犯，處有期徒刑月，如易科罰金
，以新臺幣壹仟元折算壹日。
    事  實
一、甲○○於民國96年間，因竊盜案件，經本院以96年度易字第
    109 號判處有期徒刑1 年確定，嗣經減刑為有期徒刑6 月確
    定，於96年11月13日縮刑期滿執行完畢。
二、甲○○明知社會上詐騙案件層出不窮，無正當理由徵求他人
    提供金融機構帳戶者，極有可能利用該帳戶從事與財產有關
    之犯罪，竟基於縱有人以其提供之金融機構帳戶實施詐欺取
    財犯行，亦不違背其本意之幫助犯意，於98年3 月23日11時
    許，在址設屏東縣枋寮鄉○○路111 號之臺灣土地銀行枋寮
    分行前，將其向該銀行申辦之帳號000000000000號帳戶（聲
    請簡易判決處刑書誤繕為00000000000 號帳戶）之存摺及提
    款卡（含密碼），以新臺幣（下同）5,000 元之代價，出售
    予年籍、姓名不詳，綽號「阿男」之成年男子使用。該名男
    子取得上開存摺等物後，即與其所屬之詐騙集團成員共同基
    於意圖為自己不法所有之犯意聯絡，於99年3 月13日15時許
    ，假冒雅虎奇摩拍賣網站（聲請簡易判決處刑書誤繕為雅虎
    摩拍賣網站）之客服人員，撥打電話予乙○○，佯稱乙○○
    日前在該網站消費時，因賣方不慎將付款方式誤設為分期付
    款，將導致重覆扣款，為維護權益，須至自動櫃員機依指示
    重新設定云云，致乙○○誤信為真而陷於錯誤，旋於同日16
    時24分許，依指示操作自動櫃員機，因而匯款2 萬9,989 元
    至甲○○上開帳戶內，迨匯款後始查覺受騙，因而報警處理
    。
三、案經屏東縣政府警察局枋寮分局報請臺灣屏東地方法院檢察
    署檢察官偵查後，聲請以簡易判決處刑。
    理  由
壹、證據能力方面：
    按傳聞法則之重要理論依據，在於傳聞證據未經當事人之反
    對詰問予以核實，乃予排斥，惟若當事人已放棄對原供述人
    之反對詰問權，於法院審判時表明同意該等傳聞證據可作為
    證據，基於證據資料愈豐富，愈有助於真實發現之理念，並
    貫徹刑事訴訟法修法加重當事人進行主義之精神，確認當事
    人對於證據能力有處分權之制度，傳聞證據經當事人同意作
    為證據，法院認為適當者，亦得為證據。本件被告甲○○經
    合法通知無正當理由未到庭，顯已放棄異議權；本院復斟酌
    後引之各該證據並非非法取得，亦無證明力明顯過低之情形
    ，以之作為證據，應屬適當，自得採為證據。
貳、實體方面：
一、被告甲○○經合法通知固未到庭，惟其確有於上揭時、地，
    將其向臺灣土地銀行枋寮分行申辦之帳號000000000000號帳
    戶存摺及提款卡（含密碼），以5,000 元之代價，出售予年
    籍、姓名不詳，綽號「阿男」之成年男子使用。該名男子取
    得上開存摺等物後，即由某不詳人士，於99年3 月13日15時
    許，假冒雅虎奇摩拍賣網站之客服人員，撥打電話予被害人
    乙○○，佯稱乙○○日前在該網站消費時，因賣方不慎將付
    款方式誤設為分期付款，將導致重覆扣款，為維護權益，須
    至自動櫃員機依指示重新設定云云，致乙○○誤信為真而陷
    於錯誤，旋於同日16時24分許，依指示操作自動櫃員機，因
    而匯款2 萬9,989 元至甲○○上開帳戶內之事實，業據被告
    於警詢自陳在卷（見警卷第1 頁反面至第2 頁正面），並經
    證人即被害人乙○○於警詢陳述綦詳（見警卷第7 至9 頁、
    第10至11頁），復有乙○○99年3 月13日16時24分29秒之郵
    政自動櫃員機交易明細表、臺中何厝郵局郵政存簿儲金簿之
    封面及內頁交易紀錄，暨臺灣土地銀行枋寮分行99年3 月22
    日枋存字第0990000125號函附之帳號000000000000帳戶99年
    3 月1 日起至99年3 月18日止之交易明細及開戶基本資料等
    件在卷足資佐證（依次見警卷第21頁、第22至24頁、第30至
    35頁），是此部分之事實，足堪認定。
二、被告係民國66年12月出生之成年人，足認智識成熟；又近年
    來，詐騙集團利用收購人頭帳戶、門號等手法，逃避檢警機
    關追緝，業經政府廣為宣導，而為眾所週知之事，衡情智識
    成熟之被告並無不知之理。乃被告仍以5,000 元之代價，將
    其前開銀行帳戶存摺及提款卡（含密碼），出售予年籍、姓
    名均不詳之成年男子，若謂其無縱有人以其提供之該金融機
    構帳戶實施詐欺取財犯行，亦不違背其本意之幫助犯意，孰
    人能信。是以，本案事證堪認已臻明確，被告犯行洵可認定
    ，應予依法論科。
三、按刑法上之幫助犯，係對於犯罪與正犯有共同之認識，而以
    幫助之意思，對於正犯資以助力，而未參與實施犯罪之行為
    者而言。是以，如未參與實施犯罪構成要件之行為，且係出
    於幫助之意思提供助力，即屬幫助犯，而非共同正犯。本件
    被告將其申辦之前開行動電話門號，提供予真實姓名、年籍
    不詳之成年男子，供詐騙集團成員使用，並進而向被害人謝
    東益詐欺財物，固如上述，惟被告單純提供行動電話門號供
    人使用之行為，並不等同於向被害人施以欺罔之詐術行為，
    且亦無證據證明被告有參與詐欺取財犯行之構成要件行為，
    參照前述說明，自應論以幫助犯，是核被告所為，係犯刑法
    第30條第1 項前段、第339 條第1 項之幫助詐欺取財罪。又
    被告幫助他人犯詐欺取財罪，應依同法第30條第2 項之規定
    ，按正犯之刑減輕之。再被告前於96年間，因竊盜案件，經
    本院以96年度易字第109 號判決判處有期徒刑1 年確定，嗣
    經減刑為有期徒刑6 月確定，於96年11月13日縮短刑期執行
    完畢之情，有臺灣高等法院被告前案紀錄表在卷可稽，被告
    於受有期徒刑執行完畢後，5 年以內故意再犯有期徒刑以上
    之本罪，為累犯，應依刑法第47條第1 項規定加重其刑，並
    與前開減輕部分，依法先加重後減輕之。
四、原審認被告罪證明確，因而予以論科，固非無見。惟按，刑
    之量定，為求個案裁判之妥當性，法律賦予法院裁量之權，
    於科刑時自應審酌刑法第57條所列各款情狀，為被告量刑輕
    重之標準，俾符合罪刑相當，使罰當其罪，輕重得宜。本件
    被告為一己之私利，即將前開存摺等物出售予詐騙集團，犯
    後復未主動、積極與被害人乙○○磋商民事和解事宜，且迄
    未賠償乙○○分毫，顯然犯後態度甚為惡劣，原審漏未審酌
    及此，致未就刑法第57條第10款「犯罪後之態度」詳為審酌
    ，科以被告適當之刑，容有未合。檢察官上訴意旨執此指摘
    原審判決不當，為有理由，自應由本院將原判決予以撤銷改
    判。爰審酌被告前有違反毒品危害防制條例、竊盜等前科（
    此有前開臺灣高等法院被告前案紀錄表在卷可稽），堪認素
    行非佳；又其僅為一己之私利，即將前開存摺等物出售予詐
    騙集團，幫助詐欺集團得以詐騙方式侵害人民財產，所為不
    僅嚴重危害人民之財產安全，且致使人與人間之信任感幾乎
    蕩然無存，誠然惡劣；再其犯後復未主動、積極與被害人磋
    商民事和解事宜，且迄未賠償被害人分毫，顯然犯後態度不
    佳；暨衡及被害人所受之損害（與被告之犯行有關部分）等
    一切情狀，因認檢察官具體求處有期徒刑2 月，尚嫌過輕，
    爰量處有期徒刑3 月，並諭知以1,000 元折算1 日之易科罰
    金折算標準。
、被告經合法傳喚，無正當理由不到庭，爰不待其陳述，逕行
    判決。
據上論結，應依刑事訴訟法第455 條之1 第1 項、第3 項、第37
1 條、第369 條第1 項前段、第364 條、第299 條第1 項前段，
刑法第30條、第339 條第1 項、第47條第1 項前段，刑法施行法
第1 條之1 ，判決如主文。
本案經檢察官鍾佩真到庭執行職務。
中    華    民    國    99    年    11    月    16    日
                  刑事第二庭    審判長法  官  徐美麗
                                      法  官  楊宗翰
                                      法  官  許瑜容
以上正本證明與原本無異。
不得上訴。
中    華    民    國    99    年    11    月    16    日
                                      書記官  溫訓暖
附錄本判決論罪科刑法條：
《刑法第30條》
幫助他人實行犯罪行為者，為幫助犯。雖他人不知幫助之情者，
亦同。
幫助犯之處罰，得按正犯之刑減輕之。
《刑法第339條》
意圖為自己或第三人不法之所有，以詐術使人將本人或第三人之
物交付者，處5 年以下有期徒刑、拘役或科或併科1 千元以下罰
金。
以前項方法得財產上不法之利益或使第三人得之者，亦同。
前二項之未遂犯罰之。

司法院資訊處製作；財團法人民間司法改革基金會備份。
